【裁判字號】    92,交易,279
【裁判日期】    920624
【裁判案由】    過失傷害
【裁判全文】
臺灣桃園地方法院刑事判決                        九十二年度交易字第二七九號
    公  訴  人  臺灣桃園地方法院檢察署檢察官
    被      告  乙○○
右列被告因過失傷害案件，經檢察官提起公訴（九十二年度偵字第五七一七號），本
院判決如左：
        主  文
乙○○因過失傷害人，處拘役肆拾日，如易科罰金，以佰元折算壹日。
        事  實
一、乙○○於民國九十一年十一月十六日晚間，駕駛車牌號碼ＫＲ─四一三五號自用
    小客車，沿屬支線道之桃園縣楊梅鎮○○路行駛，於同日晚間七時五十分許，途
    經福羚路與瑞溪路二段交岔路口，欲直行往永美路四四五巷一二二弄方向行駛時
    ，本應注意車輛行至無號誌交岔路口，支線道車應暫停讓幹線道車先行，且依當
    時夜間有照明、無障礙物、視距良好等情形，並無不能注意之情事，竟疏未注意
    讓幹線道車先行，適有沿屬幹線道之桃園縣楊梅鎮○○路○段，由北往南（即梅
    獅路）方向行駛，由甲○○所騎乘之車牌號碼ＨＯＪ─九０六號重型機車行經上
    開無號誌之交岔路口，亦疏未注意減速慢行及注意車前狀況，致該機車車頭遂撞
    擊上開自用小客車右後車門，使甲○○人、車倒地，而受有腹部挫傷合併脾臟第
    二度裂傷、右側股骨骨折、右側髕骨骨折等傷害。乙○○於肇事後，犯罪未發覺
    前，主動打電話向警察機關自首，嗣後並接受本院裁判。
二、案經甲○○訴請臺灣桃園地方法院檢察署檢察官偵查起訴。
        理  由
一、訊據被告乙○○固不否認於右揭時、地，因其所駕駛之自用小客車與告訴人甲○
    ○所騎乘之重型機車發生車禍，而致告訴人受傷之事實，惟矢口否認涉有過失傷
    害之犯行，辯稱：伊於穿越該交岔路口時，並未發現告訴人之機車，且係因告訴
    人之機車車速過快才撞上伊之自用小客車的右後方車身云云。
二、然查，上開肇事路段為交岔路口，而被告所行駛之福羚路往永美路四四五巷一二
    二弄方向為支線道，而告訴人甲○○所行駛之桃園縣楊梅鎮○○路○段則屬幹道
    ，此據被告、告訴人所供述甚明，核與證人即承辦之員警許智勇到庭證述相符，
    復有道路交通事故調查報告表一紙附卷可稽，首堪認定。又被告亦迭於偵查及審
    理中均坦認伊確有支線道車未讓幹道車先行之疏失，此亦核與告訴人甲○○指訴
    情節相符，而本件支線道、幹線道分別明顯，路權歸屬明確，依法即應禮讓行駛
    於幹線道而享有優先路權之告訴人機車先行通過交岔路口，詎被告並未如此為之
    ，反而搶先行駛，以致肇事，其有過失甚明。又本件經送請台灣省桃園縣區車輛
    行車事故鑑定委員會鑑定結果，亦認被告有上開過失，此有該會九十二年三月十
    四日九二府車鑑桃字第九二０００九號鑑定意見書附卷可稽，亦同本院上開見解
    。
三、按車輛行至無號誌交岔路口，支線道車應暫停讓幹線道車先行，道路交通安全規
    則第一百零二條第一項第二款訂有明文。被告駕駛汽車自應注意上述道路交通安
    全規定，且依當時夜間有照明、無障礙物、視距良好等情形，又無不能注意之情
    事，卻駕車與告訴人騎乘之機車發生擦撞，致告訴人受傷，被告顯有過失。而若
    被告禮讓直行車先行，本件車禍當能避免，是被告過失行為與告訴人之傷害間，
    具有相當因果關係。又告訴人因本件車禍受傷亦有長庚紀念醫院診斷證明書二紙
    在卷可佐。此外復有事故現場照片八張及道路交通事故調查報告表一紙附卷可稽
    。本件事證明確，被告犯行洵堪認定，應予依法論科。
四、至於告訴人甲○○固坦承於行經上開交岔路口時並未減速，而有違反道路交通安
    全規則第九十三條第一項第四款所規定「汽車行經無號誌之交岔路口，應減速慢
    行，作隨時停車準備」之過失，且其過失同屬重大，但不因此解免被告所需擔負
    之刑事過失傷害責任，僅為本院量刑之參考，附此敘明。
五、核被告乙○○所為，係犯刑法第二百八十四條第一項前段之過失傷害罪。被告於
    肇事後，犯罪未發覺前，立即打電話向桃園縣警察局楊梅分局草湳派出所警員自
    首並接受裁判等情，業經證人即該所警員許智勇於本院訊問時證述屬實（見本院
    九十二年六月十二日訊問筆錄），復有載明報案人為被告乙○○之道路交通事故
    調查報告表一紙在卷可考，應依刑法第六十二條前段之規定減輕其刑。爰審酌被
    告素行良好、過失程度非高、告訴人所受傷害情況，及告訴人自承於一、二十公
    尺前即看見被告，卻仍未減速，以致其機車車頭撞擊被告所駕駛之汽車右後車門
    ，其過失情節較諸被告不遑多讓，而與有過失，兼衡之被告於肇事後停留現場處
    理，復因雙方對於和解金額認知有所差距，以致無法達成和解等一切情狀，量處
    如主文所示之刑，並諭知易科罰金之折算標準。
六、末按，告訴人於告訴狀中指稱「大車讓小車，小車讓行人，乃全世界公認之交通
    倫理」乙節，核與現行交通法規不符，顯有重大誤會，應併予敘明。至於本件論
    罪科刑結果，並不影響告訴人與被告雙方民事賠償之權利義務，亦附此敘明。
據上論斷，應依刑事訴訟法第二百九十九條第一項前段、刑法第二百八十四條第一項
前段、第六十二條前段、第四十一條第一項前段、罰金罰鍰提高標準條例第一條前段
、第二條，判決如主文。
本案經檢察官黃俊華到庭執行職務。
中      華      民      國  九十二    年      六      月    二十四    日
                              台灣桃園地方法院交通法庭
                                  法  官  陳  永  來
右正本證明與原本無異。
如不服本判決，應於判決送達後十日內向本院提出上訴狀( 應附繕本 )，上訴於
臺灣高等法院。
                                  書記官  洪  明  媚
中      華      民      國    九十二    年      六      月    二十五    日
附論罪科刑依據之法條：
刑法第二百八十四條第一項
因過失傷害人者，處六月以下有期徒刑、拘役或五百元以下罰金。致重傷者，處一年
以下有期徒刑、拘役或五百元下罰金。


司法院資訊處製作；財團法人民間司法改革基金會備份。
